臺灣臺中地方法院刑事判決
111年度易緝字第38號
聲  請  人  臺灣臺中地方檢察署檢察官
被      告  陳永憲



上列被告因詐欺案件，經檢察官聲請簡易判決處刑（110年度偵
緝字第202號），本院認不宜以簡易判決處刑（110年度豐簡字第
188號），改依通常程序審判，被告於準備程序中就被訴事實為
有罪之陳述，經告知簡式審判程序之旨，並聽取當事人之意見後
，經本院合議庭裁定由受命法官獨任進行簡式審判程序，判決如
下：
    主  文
陳永憲犯詐欺取財罪，累犯，處拘役參拾日，如易科罰金，以新
臺幣壹仟元折算壹日。 
    犯罪事實
一、陳永憲因自己需錢度日，於為王柏鈞整修其母親住處期間，
    經王柏鈞於民國109年9月5日以通訊軟體Messenger表示委請
    陳永憲更換熱水器時，竟意圖為自己不法之所有，基於詐欺
    取財之犯意，於109年9月7日，以Messenge回覆而向王柏鈞
    佯稱：可替王柏鈞更換熱水器，而訂購熱水器需先收取費用
    云云，致王柏鈞因而陷於錯誤，依約定於109年9月8日上午9
    時42分許，在臺中市○○區○○路00號中山路郵局，當面將熱水
    器款項新臺幣（下同）11,200元交付與陳永憲。而陳永憲收
    取款項後，並未替王柏鈞訂購熱水器，且失去聯繫，王柏鈞
    始知受騙。
二、案經王柏鈞訴由臺中市政府警察局豐原分局報告臺灣臺中地
    方檢察署檢察官偵查後聲請簡易判決處刑。　　
    理  由
一、本案被告陳永憲所犯，非死刑、無期徒刑、最輕本刑為3年
    以上有期徒刑之罪，或高等法院管轄第一審之案件，被告於
    本院準備程序中，就前揭被訴事實為有罪之陳述，經受命法
    官告以簡式審判程序之旨，並聽取被告及公訴人之意見後，
    本院認無不得或不宜改依簡式審判程序進行之處，爰依刑事
    訴訟法第273條之1第1項、第284條之1規定，經合議庭評議
    後，裁定本案由受命法官獨任進行簡式審判程序，是本案之
    證據調查，依刑事訴訟法第273條之2規定，不受同法第159
    條第1項、第161條之2、第161條之3、第163條之1及第164條
    至第170條規定之限制，合先敘明。
二、認定犯罪事實所憑證據及理由：
    上揭犯罪事實，業據被告於本院訊問、準備程序及審理時均
    坦承不諱，復有被告於偵查之自白在卷可稽，並有告訴人王
    柏鈞於警詢時之指訴在卷可證，且有員警職務報告、路口監
    視器畫面翻拍照片、Messenger對話紀錄截圖、被告事後出
    具與告訴人王柏鈞將還款之承諾書影本附卷可按。是被告之
    自白與事實相符，堪以認定。本案事證明確，被告犯行洵堪
    認定，應予依法論科。
三、論罪科刑：
  ㈠核被告所為，係犯刑法第339條第1項之詐欺取財罪。
　㈡按刑法第47條第1項有關累犯加重本刑部分，不生違反憲法一
    行為不二罰原則之問題。惟其不分情節，基於累犯者有其特
    別惡性及對刑罰反應力薄弱等立法理由，一律加重最低本刑
    ，於不符合刑法第59條所定要件之情形下，致生行為人所受
    之刑罰超過其所應負擔罪責之個案，其人身自由因此遭受過
    苛之侵害部分，對人民受憲法第8條保障之人身自由所為限
    制，不符憲法罪刑相當原則，牴觸憲法第23條比例原則。於
    此範圍內，有關機關應自本解釋公布之日起2年內，依本解
    釋意旨修正之。於修正前，為避免發生上述罪刑不相當之情
    形，法院就該個案應依本解釋意旨，裁量是否加重最低本刑
    ，司法院釋字第775號解釋文參照。是法官應於個案量刑裁
    量時具體審認被告有無特別惡性及對刑罰反應力薄弱之情。
    查被告前因不能安全駕駛致交通危險罪、過失傷害案件，經
    本院以107年度豐交簡字第44號判決其中不能安全駕駛致交
    通危險罪部分判處有期徒刑3月，併科罰金3萬元；過失傷害
    部分所處罪刑則嗣經二審撤銷改判，上訴後，經本院以107
    年度交簡上字第66號判決撤銷一審判決關於過失傷害部分，
    改判汽車駕駛人，酒醉駕車，因過失傷害人罪，處有期徒刑
    4月，及駁回前揭不能安全駕駛致交通危險罪部分之上訴，
    且撤銷改判部分與上訴駁回部分應執行有期徒刑6月確定，
    於108年5月12日徒刑部分執行完畢之情，有臺灣高等法院被
    告前案紀錄表在卷可稽，被告受有期徒刑執行完畢，5年以
    內故意再犯本案有期徒刑以上之罪，應依刑法第47條第1項
    規定，論以累犯；復參酌被告前經判處有期徒刑，執行完畢
    後仍未悔悟，又再犯本案犯行，足徵其有立法意旨所指之特
    別惡性及對刑罰反應力薄弱明確，復參酌其所犯本案之罪，
    依其犯罪情節，並無應量處最低法定刑，否則有違罪刑相當
    原則，暨有因無法適用刑法第59條酌量減輕其刑之規定，致
    其人身自由遭受過苛侵害之情形，是就被告所犯之罪，爰依
    刑法第47條第1項規定及司法院釋字第775號解釋文，加重其
    刑。
　㈢爰審酌被告不思以正當途徑獲取財物，竟以上開方式詐欺取
    財，實屬不該，應予相當之非難，並衡酌被告犯罪之動機、
    目的、手段、告訴人王柏鈞所受之損害，被告犯罪後坦承犯
    行，且於本院審理時，已將詐得之款項11,200元返還與告訴
    人王柏鈞，告訴人王柏鈞表示願意原諒被告之情，有本院電
    話紀錄表在卷可查之犯罪後態度，又兼衡被告之教育智識程
    度、生活狀況、素行品行等一切情狀，量處如主文所示之刑
    ，並諭知易科罰金之折算標準。
四、被告本案所詐得之11,200元，被告已返還與告訴人王柏鈞之
    情，有如前述，是堪認被告就其犯罪所得已實際合法發還被
    害人王柏鈞，依刑法第38條之1第5項規定，爰不予宣告沒收
    、追徵。
據上論斷，應依刑事訴訟法第452條、第273條之1第1項、第299
條第1項前段，刑法第339條第1項、第47條第1項、第41條第1項
前段、第38條之1第5項，刑法施行法第1條之1第1項，判決如主
文。
本案經檢察官陳建文聲請以簡易判決處刑，檢察官張凱傑到庭執
行職務。
中　　華　　民　　國　　111 　年　　3 　　月　　29　　日
                  刑事第四庭    法  官  黃佳琪
以上正本證明與原本無異。
如不服本判決，應於送達判決後20日內向本院提出上訴書狀，並
應敘述具體理由；其未敘述上訴理由者，應於上訴期間屆滿後20
日內向本院補提理由書（均須按他造當事人之人數附繕本）「切
勿逕送上級法院」。
告訴人或被害人對於判決如有不服具備理由請求檢察官上訴者，
其上訴期間之計算係以檢察官收受判決正本之日期為準。
                                書記官  顏偉林
中　　華　　民　　國　　111 　年　　3 　　月　　29　　日

附錄論罪科刑法條：
中華民國刑法第339條
意圖為自己或第三人不法之所有，以詐術使人將本人或第三人之
物交付者，處5年以下有期徒刑、拘役或科或併科50萬元以下罰
金。
以前項方法得財產上不法之利益或使第三人得之者，亦同。
前2項之未遂犯罰之。